【裁判字號】    97,上易,262
【裁判日期】    970327
【裁判案由】    恐嚇
【裁判全文】
臺灣高等法院臺中分院刑事判決         97年度上易字第262號
上  訴  人  臺灣南投地方法院檢察署檢察官
被      告  丁○○
上列上訴人因被告恐嚇案件，不服臺灣南投地方法院96年度易字
第773號，中華民國96年12月20日第一審判決(起訴案號：臺灣南
投地方法院檢察署96年度偵字第1745號），提起上訴，本院判決
如下：
    主  文
上訴駁回。
    理  由
一、本案經本院審理結果，認第一審判決認事用法並無不當，應
    予維持，並引用第一審判決書記載之證據及理由（如附件）
    。
二、檢察官上訴意旨略以：原審係以告訴人及證人於警詢、偵查
    中前後所述已有不符，非可盡信為由，而為被告丁○○無罪
    之判決。惟按告訴人與證人之陳述有部分前後不符，或相互
    間有所歧異時，究竟何者為可採，法院仍得本其自由心證予
    以斟酌，非謂一有不符或矛盾，即認其全部均為不可採信，
    尤其關於行為動機、手段及結果等之細節方面，告訴人之指
    陳難免故予誇大，證人之證言有時亦有予渲染之可能，然其
    基本事實之陳述若果與真實性無礙時，則仍非不得予以採信
    （最高法院74年第1599號判例意旨參照）。本件告訴人丙○○、乙○○與證人謝金勳於警詢、偵查中均指證被告的確有
    以加害生命、身體之言詞恫稱：「你們要小心，我要找打手
    來對你們不利」等語，雖告訴人與證人之警詢及偵查筆錄所
    記載的內容並非完全一致，但該等筆錄只是對渠等之陳述為
    重點或摘要的記載，對於被告確有上開恫嚇之基本事實記載
    則無差異，原審僅對渠等陳述之手段與結果等細節方面，偶
    而有先後不一之記載，即遽認渠等所為之陳述全不足採信，
    而為被告無罪之判決，其認定事實與適用法律均有違誤等語
    ，指摘原判決不當。
三、經查，本案告訴人丙○○、乙○○與證人謝金勳自己前後所
    證，及彼此間所為之證述，多所不一，已據原審於判決書中
    論述甚詳。而依告訴人乙○○於警詢所述：「我在仁愛鄉公
    所 3樓會議室調解會內，因土地糾紛調解，當時丁○○用手
    指我與丙○○，因土地糾紛，用暴力對我與丙○○不利」等
    語（見警卷第6頁)；告訴人丙○○於警詢所述：「他（指被
    告）當時用手指著我跟另一人（地主）乙○○說：『我要找
    打手來，你們要小心』，當時約有7、8個人在場．．．在他
    極度不滿狀況之下，就用手指著我跟乙○○說：『我要找打
    手來，你們要小心』」等語（見警卷第8頁)、於偵查中指稱
    ：「．．．被告當時說那些話，是很兇的講」等語（見偵查
    卷第6頁)；證人謝金勳於警詢所證：「．．．調解過程當中
    ，丁○○先生用言詞恐嚇我與乙○○、丙○○．．．我當時
    是向丙○○及調解委員說明土地使用的法源依據，丁○○就
    因不滿，突然冒出上述言詞恐嚇」等語（見警卷第11頁）、
    於原審時結證稱：「．．．在調解過程中，調解約5、6分鐘
    ，因僵持不下，所以我跳出來質疑被告的土地向何人購買，
    應有書面資料可追溯土地來源，被告就在調解桌旁邊問說『
    你是誰，你是槍手來強出頭，我要給你好看』．．．我確信
    當時許秀珍委員有在場．．，除了剛剛言語外，還有肢體動
    作，也就是站起來逼近我」等語（見原審卷第21、22頁）。
    觀之告訴人乙○○、丙○○及證人謝金勳上開所述，被告當
    天於調解過程中，語氣兇惡，聲音不小，不僅手指告訴人等
    人，更起身逼近證人謝金勳，故被告若確有如告訴人等人上
    開所指出言恐嚇之情形，當時參與之調解委員應有目睹上開
    情形，然證人即當日負責調解事宜之委員陳超輝及紀錄許秀
    珍兩人於原審均一致結證稱：當天並未聽到被告有說「你們
    要小心，我要找打手來」或類此之言語，調解過程中，告訴
    人等均未向伊等反應被告有恐嚇之情事，且當天調解結束時
    ，雙方有達成測量之協議，並由證人許秀珍製作土地糾紛調
    解紀錄，雙方簽完名即離去等語（見原審卷第18至20頁），
    復有南投縣仁愛鄉公所土地糾紛調處記錄附卷可稽（見偵查
    卷第17頁）。查，告訴人乙○○、丙○○及證人謝金勳前後
    所供不僅不相符合，且與當日參與調解之證人陳超輝、許秀
    珍所證歧異，原審以告訴人乙○○、丙○○與被告本即處於
    對立地位，而證人謝金勳又係受告訴人所託，代為處理告訴
    人與被告間之土地糾紛，證詞難免偏頗，乃採信與被告、告
    訴人等均無利害關係而屬客觀公正之第三者之證詞，而以被
    告犯罪不能證明，因而諭知其無罪之判決，認事用法並無違
    誤，檢察官在本院並未提出其他證據，其執前詞指摘原判決
    不當，為無理由，應予駁回。
三、據上論斷，應依刑事訴訟法第373條、第368條，判決如主文
    。
本案經檢察官甲○○到庭執行職務。
中    華    民    國    97    年    3     月    27    日
            刑事第十庭    審判長法  官  林  照  明
                                法  官  林  欽  章
                                法  官  蔡  名  曜
上列正本證明與原本無異。
不得上訴。
                                書記官  劉  恒  宏
中    華    民    國    97    年    4     月    1     日
附件
臺灣南投地方法院刑事判決               96年度易字第773號
公  訴  人  臺灣南投地方法院檢察署檢察官
被      告  丁○○  男  60歲（民國○○年○月○日生）
                    身分證統一編號：Ｚ000000000號
                    住南投縣中寮鄉東鄉林巷44之1號
                    居南投縣仁愛鄉○○路186之1號
上列被告因恐嚇案件，經檢察官聲請簡易判決處刑（九十六年度
偵字第一七四五號），本院認不宜以簡易判決處刑，改以通常程
序審理，判決如下：
    主      文
丁○○無罪。
    理      由
一、公訴意旨略以：被告丁○○於民國九十六年三月二十九日十
    二時二十分許，在南投縣仁愛鄉公所三樓調解委員會會議室
    ，與告訴人丙○○、乙○○調解土地糾紛時，雙方一言不合
    ，被告竟基於恐嚇之犯意，對告訴人等及謝金勳以加害生命
    、身體之言詞恫稱：你們要小心，我要找打手來，對你們不
    利等語，致告訴人等及謝金勳心生畏懼而危害於安全，因認
    被告涉犯刑法第三百零五條之恐嚇罪嫌等語。
二、公訴人認被告丁○○涉犯刑法第三百零五條之罪嫌，係以下
    列證據及推論為其依據：
  (一)告訴人丙○○、乙○○於警詢、偵查中之指證。
  (二)證人謝金勳於警詢及偵查中之證述。
三、按犯罪事實應依證據認定之，無證據不得認定犯罪事實；又
    不能證明被告犯罪或其行為不罰者，應諭知無罪之判決，刑
    事訴訟法第一百五十四條第二項第三百零一條第一項分別
    定有明文。又所謂認定犯罪事實之證據，係指足以認定被告
    確有犯罪行為之積極證據而言，該項證據自須適合於被告犯
    罪事實之認定，始得採為斷罪之資料；且如未能發現相當確
    實證據，或證據不足以證明，自不能以推測或擬制之方法，
    以為裁判之基礎；而認定犯罪事實所憑之證據，雖不以直接
    證據為限，間接證據亦包括在內，然而無論直接證據或間接
    證據，其為訴訟上之證明，須於通常一般人均不致有所懷疑
    ，而得確信其為真實之程度者，始得據為有罪之認定，倘其
    證明尚未達到此一程度，而有合理之懷疑存在時，即難遽採
    為不利被告之認定。又告訴人之指證，係以使被告判罪處刑
    為目的，故多作不利於被告之陳述，自不得以其指訴為被告
    犯罪之唯一證據（最高法院四十五年台上字第一二○六號判
    例、五十二年台上字第一三○○號判例、七十六年台上字第
    四九八六號判例、八十四年度台上字第五三六八號判決參照
    ）。另刑事訴訟法第一百六十一條已於九十一年二月八日修
    正公布，其第一項規定：檢察官就被告犯罪事實，應負舉證
    責任，並指出證明之方法。因此，檢察官對於起訴之犯罪事
    實，應負提出證據及說服之實質舉證責任。倘其所提出之證
    據，不足為被告有罪之積極證明，或其指出證明之方法，無
    從說服法院以形成被告有罪之心證，基於無罪推定之原則，
    自應為被告無罪判決之諭知。
四、被告丁○○堅詞否認有何恐嚇之行為，並辯稱略以：當時在
    調解過程中，因伊在陳述過程中，證人謝金勳一再插話，伊
    僅向證人謝金勳以臺語表示：「先讓我講」、「你是不是來
    當槍手」之言語，告訴人丙○○立即回以「我也是來當槍手
    的，怎樣」等語，伊即未答話，絕無出言恐嚇告訴人等及證
    人謝金勳等語。經查：
  (一)告訴人乙○○於警詢指稱：當時被告用手指伊與丙○○，因
    土地糾紛以後用暴力對伊與丙○○不利等語（見警卷第六頁
    ），於偵查中指稱：被告指著伊和丙○○說如果要討回土地
    ，他就要找打手對我們不利等語（見偵卷第六頁），於本院
    調查時則結證稱：被告向謝金勳說恐嚇的話，伊因距謝金勳
    兩公尺遠，所以沒聽清楚，之後才向伊跟丙○○說如果你要
    土地的話，我們就用武力解決，向你們不利等語（見本院卷
    第二三頁、第二四頁）；另告訴人丙○○先於警詢指稱：當
    時被告用手指著伊跟乙○○說要找打手來，你們要小心等語
    （見警卷第八頁），於偵查中指稱：被告用手指著伊和乙○○說你們兩人要小心，其要找打手來等語（見偵卷第六頁）
    ，在本院調查時則結證稱：被告站起來大聲指著我們三人說
    你們要小心，其要叫打手來，被告是同時指著我們三人說剛
    才那些話，除此之外並未單獨向謝金勳說什麼話等語（見本
    院卷第二六頁、第二七頁），告訴人乙○○與丙○○二人對
    於被告所恐嚇之內容究係「用暴力（武力）解決」，抑或「
    要找打手」、恐嚇之對象係告訴人二人抑或連同證人謝金勳
    三人等節，先後及相互間指述多所不一，已見其瑕疵。
  (二)證人謝金勳固於警詢證稱：被告當時用手指著伊與乙○○、
    丙○○說你們不要強出頭，否則要你好看等語（見警卷第一
    一頁），於偵查中證稱：被告對伊說，伊是什麼人、伊為什
    麼要強出頭，如果伊要強出頭，就要給伊好看，伊聽完就離
    開等語（見偵卷第六頁），在本院調查時結證稱：被告在調
    解桌問說伊是誰，伊是槍手來強出頭，被告要給伊好看，除
    了剛剛言語外，還有站起來逼近伊的肢體動作等語（見本院
    卷第二一頁、第二二頁），惟證人謝金勳對於被告恐嚇之對
    象為其一人抑或連同告訴人二人、被告當時之肢體動作係手
    指或站立逼近等細節，前後證述歧異，而其證述恐嚇之言語
    內容更與告訴人等指述齟齬，其證述是否屬實，已有疑義。
    再者，證人謝金勳於本院調查時並證稱：當天沒有達成協議
    ，告訴人丙○○有向陳超輝、許秀珍及其他委員表示被告恐
    嚇他等語，亦與告訴人丙○○於本院調查時證稱：非向證人
    陳超輝及許秀珍表示被告恐嚇他等語及證人陳超輝、許秀珍
    在本院證稱：告訴人等均未向渠等反應被告有恐嚇之證述內
    容相違（見本院卷第一八頁、第二○頁），證人謝金勳之證
    述已難信實。另佐以告訴人等均委由證人謝金勳任職之事務
    所處理渠等與被告間土地糾紛，而證人謝金勳係本件土地糾
    紛之承辦人員，證人謝金勳於本件土地糾紛具有利害關係，
    堪認其證述顯有偏頗而諉無足採。
  (三)再證人紀卓成雖於本院調查時結證稱：被告有向非當事人的
    一位高高胖胖先生講「不然你就給我小心一點」，此外並無
    其他恐嚇行為等語（見本院卷第五四頁），惟證人紀卓成並
    證稱：被告對著高高胖胖的男人說時，並沒有動作，當天雙
    方並未達成協議，之後不歡而散，就是高高胖胖的先生來跟
    伊說要去備案，還跟伊要了一張名片，伊沒見過調解紀錄，
    也沒有簽名在調解紀錄上面，但如果有調解的話，就會簽這
    份紀錄等語（見本院卷第五四頁、第五五頁），被告對於證
    人紀卓成當日是否在場已無記憶，而先前告訴人乙○○、丙○○、證人陳超輝及許秀珍均未提及證人紀卓成在場，證人
    紀卓成復未在調解紀錄上具名，從而，當日證人紀卓成是否
    在場見聞令人起疑。又證人紀卓成證述當日被告之言語內容
    及動作與告訴人乙○○、丙○○及證人謝金勳之證述內容互
    異，且由證人紀卓成證述以觀，當日告訴人丙○○並未在場
    ，而事後向其表示被告有上開言語之人係證人謝金勳而非告
    訴人丙○○，更與告訴人丙○○及證人謝金勳之證述扞格。
    此外，既係證人謝金勳向證人紀卓成索取名片，何以由告訴
    人丙○○向本院具狀陳報證人紀卓成之相關資料，依此，本
    院實難以證人紀卓成之證述為被告不利之認定。
  (四)況證人即當日負責調解事宜之委員陳超輝及紀錄許秀珍二人
    於本院調查時均一致結證稱：當天並未聽到被告有說「你們
    要小心，我要找打手來」或類此之言語，調解過程中，告訴
    人等均未向渠等反應被告有恐嚇，且當天調解結束時，雙方
    有達成測量之協議，並由證人許秀珍製作土地糾紛調解紀錄
    ，雙方簽完名即離去等語（見本院卷第一八頁至第二○頁）
    ，復有南投縣仁愛鄉公所土地糾紛調處記錄一份附卷可稽（
    見偵卷第一七頁），證人陳超輝及許秀珍係當日負責調解被
    告與告訴人等間之土地糾紛，且告訴人等及證人謝金勳均證
    述當日證人陳超輝及許秀珍均始終在場，倘被告於當日調解
    過程中曾出言恐嚇告訴人等及證人謝金勳，在場之證人陳超
    輝及許秀珍對於非平和且具威脅性言詞自當記憶深刻，然經
    本院以隔離訊問後，均一致證稱被告未有告訴人等及證人謝
    金勳所證述之言行，再佐以證人陳超輝與許秀珍二人與被告
    及告訴人等均無利害關係而屬客觀公正之第三者，其等所為
    之證述實堪採信。再者，當日被告與告訴人等確有達成擇日
    測量之協議，已如前述，衡諸常情，告訴人等如先前已遭受
    被告以言行恐嚇，豈會於當日調解結束時，仍與被告達成如
    此平和之協議？告訴人等之指證既有諸多瑕疵，尚不得徒憑
    告訴人等之陳述即遽為被告不利之認定。
五、綜此，難認公訴人已提出足夠之積極證據說服本院形成被告
    確涉恐嚇罪之心證，本院既無從形成被告確犯恐嚇罪之心證
    ，亦查無其他積極證據足資證明被告犯罪，基於無罪推定之
    原則，自應依法對被告等為無罪之諭知。
六、據上論斷，應依刑事訴訟法第四百五十二條、第三百零一條
    第一項，判決如主文。
本案經檢察官吳宣憲到庭執行職務。
中    華    民    國    96    年    12    月    20    日
                  臺灣南投地方法院刑事第三庭
                              法  官  黃  怡  瑜
上正本證明與原本無異。
如不服本判決應於收受本判決後十日內向本院提出上訴書狀，並
應敘述上訴理由（均須按他造當事人之人數附繕本）「切勿逕送
上級法院」。
告訴人或被害人如對於本判決不服者，應具備理由請求檢察官上
訴，其上訴期間之計算係以檢察官收受判決正本之日期為準。
中    華    民    國    96    年    12    月    20    日
                              書記官


司法院資訊處製作；財團法人民間司法改革基金會備份。
